【裁判字號】    88,上易,2031
【裁判日期】    890202
【裁判案由】    傷害等
【裁判全文】
台灣高等法院台中分院刑事判決                  八十八年度上易字第二三一號
    上  訴  人  台灣台中地方法院檢察署檢察官
    被      告  庚○○
                丙○○
    上  訴  人
    即  被  告  乙○○
    右  一  人
    選任辯護人  許名宗
右列上訴人因被告傷害案件，不服台灣台中地方法院中華民國八十八年五月十七日第
一審判決（民國八十七年度易字第四七九號；起訴案號：台灣台中地方法院檢察署
八十七年度偵字第六五號；移送併案案號：八十七年度偵字第一二三號、八十八
年度偵字第二二九號），提起上訴，本院判決如左：
    主  文
上訴駁回。
    事實及理由
一、被告楊建國之部分，未經上訴，已告確定，合先敘明。
二、本案經本院審理結果，認第一審判決就被告乙○○部分之認事用法及量刑均無不
    當，就被告庚○○、丙○○部分判決無罪亦無不合，應予維持，並引用第一審判
    決書記載之事實、證據及理由（如附件）。
三、被告乙○○雖仍辯稱伊患有重度近視，左、右眼度數五七五度、五五度，而其
    所戴眼鏡被辛○○一拳打落地上破損，右鏡片嚴重破裂、左鏡片全部脫落，立即
    在地上四處找尋眼鏡，如何還能毆打丙○○等人云云。經查：
  (一)其近視度數、眼鏡破裂之事實，固經其提出德照眼科診所診斷證明書一紙（見本
    院卷第四四頁）、照片四幀（見本院卷第六九、七頁）可證。而於檢察官訊問
    時，證人吳芳容證稱「‧‧我看到劉女推對方一下，而對方也推一下，辛○○打
    林某一拳，眼鏡掉下去，外面便打起來了，而蔡建民叫我快報警，警察還沒來，
    就散開了‧‧」，證人李小順證稱「（問：有無看到林某眼鏡掉下去？）有。」
    「我有看到辛○○被打跌在地上，我扶他，乙○○沒有打入。」（見偵查卷第一
    六〡一七頁）；證人戊○○於本院訊問時，證稱「（問：乙○○有無被打，
    你有無看到？）我只有聽到有人說，有人眼鏡掉了，找眼鏡。」「（問：有無看
    到乙○○持鋁棒棍打丙○○等人？）我離開之前並無看到，之後就不清楚。」（
    見本院卷第三六頁）。自上開證人之證詞，即堪認乙○○之眼鏡確在該場打鬥中
    被打破而掉落地上，惟查：
    丙○○、丁○○、辛○○、郭國材、蔡樵舜等人所述乙○○打丙○○等人之情
      節，業如原判決所載。則即可能係乙○○之眼鏡掉落前，即已動手打人；再者
      ，五五度、五七五度之近視度數，未戴眼鏡之情形下，核諸常情，亦無礙於
      近距離之打架；是以，即使是眼鏡被打落，乙○○之攻擊行為亦無大礙。
    至於證人李小順雖積極供述「乙○○沒打人」，而與丙○○、丁○○、辛○○
      、郭國材、蔡樵舜等人所述情節恰相矛盾，核諸常情，李小順亦有可能未看到
      全程，應以上開多人之供述情節較堪採信。
    而吳芳容、李小順既於檢察官訊問時供述綦詳，則被告乙○○尚聲請本院訊問
      其二人，即無必要，併此敘明。
    另證人即被告乙○○之鄰居己○○雖證稱「（問：乙○○會赴現場，是否為吳
      芳容叫他出去？）有，當時乙○○睡午覺起來，在刷牙時被吳芳容叫出去，但
      做何事情，我不知道。」（見本院卷第三五頁），亦與其毆打丙○○等人之時
      間即晚上八時許之事情無涉，難據以為有利被告之認定。
    從而，被告乙○○上訴意旨否認犯罪，為無理由，應予駁回。
四、檢察官上訴意旨仍執前詞，猶指被告庚○○、丙○○犯罪，經核亦無理由，應予
    駁回。
五、據上論斷，應依刑事訴訟法第三百六十八條、第三百七十三條，判決如主文。
本案經檢察官甲○○到庭執行職務。
中      華      民      國    八十九    年      二      月      二      日
                                  台灣高等法院台中分院刑事第八庭
                                        審判長法  官  羅  得  村
                                              法  官  劉  榮  服
                                              法  官  林  輝  煌
右正本證明與原本無異。
不得上訴。
                                              書記官  劉  恒  宏
中      華      民      國    八十九    年      二      月      二      日
                                                 Ｄ
臺灣臺中地方法院刑事判決                        八十七年度易字第四七九號
    公  訴  人  臺灣臺中地方法院檢察署檢察官
    被      告  楊建國  男  三十八歲（民國○○○年○月○○日生）
                        國民身分證統一編號：Ｎ一二九二三四一七號
                        住彰化縣溪湖鎮○○里○○路○段一九二之三號
                乙○○  男  三十七歲（民國○○○年○月○○日生）
                        國民身分證統一編號：Ａ一二六八七六號
                        住台中縣烏日鄉○○村○○○路二八二號
                庚○○  女四十五歲（民國○○○年○月○○○日生）
                        國民身分證統一編號：Ｎ二0000000號
                        住彰化縣二林鎮○○里○○路六十二之二號
                丙○○  男四十四歲（民國○○○年○○月○日生）
                        國民身分證統一編號：Ｎ一一二九四八號
                        住台北縣板橋市○○里○○街八十九巷五弄十一號
                        居台中縣大里市○○街五十一號五樓
右列被告等因傷害案件，經檢察官提起公訴（八十七年度偵字第一二八七七號），及
移送併案審理（八十七年度偵字第一０二三０號、八十八年度偵字第二二九０號），
本院判決如左：
    主  文
楊建國以加害生命之事，恐嚇他人致生危害於安全，處罰金貳仟元，如易服勞役，以
參佰元折算壹日。
乙○○共同傷害人之身體，處有期徒刑陸月，如易科罰金，以參佰元折算壹日。
庚○○無罪。
丙○○無罪。
    事  實
一、楊建國因於民國（下同）八十七年五月九日凌晨二時許，在臺中縣烏日鄉○○村
    ○○○路二九○號辛○○（經蔡建民告訴傷害罪部分業經公訴人簽結在案）住處
    前，酒後與乙○○談話聲音過大，遭辛○○出面制止，竟心生不滿，於同日下午
    四時許，持用類似菜刀之不明銳器（未扣案）至前開辛○○住處門前，恐嚇稱要
    殺害辛○○全家等語，而以此加害生命之事，恐嚇辛○○及其家人致生危害於渠
    等之生命安全。
二、因丙○○、丁○○（經庚○○告訴傷害、毀損部分，業經以八十七年度偵字第一
    二八七七號為不起訴處分）為辛○○及其家人遭恐嚇一事，於八十七年五月九日
    下午四時餘，前往辛○○住處對面即同上路三○○號蔡建民（經丁○○告訴其傷
   害部分，已另以八十七年度偵字第一二八七七號為不起訴處分）經營之「鄉味冰
    品店」欲理論，卻誤認蔡建民為楊建國，且追逐蔡建民致其倒地受傷一事（蔡建
    民告訴丁○○傷害罪部分，業經台灣台中地方法院檢察署以八十七年度偵字第一
    二八七七號為不起訴處分在案），丙○○、丁○○與辛○○遂於同日晚上八時許
    ，至前開蔡建民經營之「鄉味冰品店」向蔡建民道歉時，乙○○竟與其他不詳姓
    名年籍之成年人十餘人基於犯意之聯絡，分持鋁製棒球棍、木棍等物（均未扣案
    ），先由乙○○持鋁製棒球棍毆打丙○○之右膝蓋，並與該不詳姓名年籍之十餘
    名成年人共同毆打丙○○、丁○○，致丙○○受有背部、右上臂多處挫傷及左髖
    骨粉碎性骨折等傷害，而丁○○亦受有頭部、右手撕裂傷及左手肘、背部、左小
    腿、右前臂多處挫傷等傷害。
三、案經被害人辛○○、丙○○、丁○○分別訴請及訴由台中縣警察局烏日分局移送
    臺灣臺中地方法院檢察署檢察官偵查起訴暨移送併案審理。
    理  由
甲、有罪部分：
  一、被告楊建國部分：
      訊據被告楊建國矢口否認有於右揭時地為恐嚇行為之事實，辯稱：八十七年五
      月九日當日下午是與歐福西發生口角，遭辛○○之妻朱玉琴誤會，實際上並未
      到辛○○家中，更未拿刀云云。經查，右揭事實業據告訴人辛○○指述綦詳，
      並迭經證人即當時在場之辛○○之妻朱玉琴於偵審中證稱：楊建國確於八十七
      年五月九日下午二時三十分許拿一把菜刀在門外大聲說要讓伊全家死光光，停
      留約半小時，當時家中只有伊與婆婆及三個小孩，因覺得很害怕又找不到辛○○才打電話找辛○○哥哥丙○○、丁○○二人前來協助等語，被告與告訴人辛○○素無怨隙，業據其供明在卷，告訴人辛○○與證人即辛○○之妻朱玉琴自
      無設詞誣陷之理；另被告楊建國之弟蔡建民亦於警訊中稱：五月九日下午不知
      何故遭辛○○之兄丙○○等人追打，是第二天其妻經由朱玉琴告知因伊哥哥楊
      建國與辛○○有誤會，遭誤認為楊建國才被追打等語，核與證人丁○○、丙○○證述：因朱玉琴通知被恐嚇，趕至辛○○家中時誤認蔡建民為其兄楊建國之
      情節相符，證人廖振輝於偵查中亦證稱：「當天我到羅某家，他太太說蔡建民
      的哥哥（即被告楊建國）拿把菜刀到他家走來走去說要殺辛○○，我聽到後去
      問蔡建民他說那是誤會... 後來我又回到羅某家看電視，蔡建民進來說這是誤
      會，蔡建民回去後我在裡面聽到外面有人在呼喊，我去看時看到蔡建民正坐在
      地上，羅某的哥哥正準備要打他，我喊不是他... 」等情（見偵查中之八十七
      年八月七日訊問筆錄），加以被告亦自承：八十七年五月九日凌晨二時許與乙○○一起喝酒，因辛○○嫌我們太吵就散會了等情，足資佐證告訴人指稱被告
      係因凌晨喧嘩遭其阻止而於同日下午至其住處恐嚇一節應非虛妄。至於證人楊
      中島雖於偵查中證稱：伊當日下午三時餘去找楊建國，停留十幾分鐘即離開等
      語，然其停留時間與告訴人指訴被告楊建國持刀恐嚇乙事之時間並非相同，尚
      難據為有利被告楊建國之認定。綜上所述，此部份事證已臻明確，被告楊建國
      所為恐嚇危害於安全之犯行，應堪認定。
  二、被告乙○○部分：
      訊據被告乙○○固不否認有於八十七年五月九日下午七時二十分許，因庚○○
      告知遭辛○○之兄推打而前往與丙○○、丁○○、辛○○三人理論之事實，惟
      矢口否認有何毆打丙○○之犯行，辯稱：當日晚上六、七時許與丙○○發生口
      角，只有推了他一把，自己還被丙○○打落眼鏡，因對方人多伊害怕轉身就跑
      云云。經查，右揭被告乙○○夥同另十餘名不詳姓名年籍成年人毆打丙○○、
      丁○○二人之行為，業據告訴人丙○○、丁○○二人指述綦詳，核與證人即當
      時在場之告訴人二人之弟辛○○證述之情節相符；另證人即當時在場之廖振輝
      證稱：辛○○的哥哥因誤認蔡建民為楊建國而欲追打一事過去道歉時，原本談
      論的氣氛很好，突然有位阿村（即被告乙○○）自丙○○後面打下去，後來有
      十多人衝出來拿棍棒便打架；證人郭國材證稱：看到一應是被告乙○○之人拿
      球棒從後面打丙○○的膝蓋，證人蔡樵舜亦稱：有看到乙○○拿棍子，亦有看
      到有人拿木條打丁○○等情，足證被告乙○○確有為右揭傷害丙○○之行為。
      加以證人吳芳容亦證稱：有看到乙○○推對方一下等語（見偵查卷一０六頁）
      ，證人即當時在場與丙○○等人洽談和解糾紛之蔡建民證稱：當日下午曾無故
      遭丙○○等人追打，傍晚丙○○等人是去鄉○○○○道歉，後來外面確有十多
      人在吵架，但打起來伊不知道；同案被告庚○○亦稱：當時確有一群人在等語
      ，再參諸前開證人廖振輝、郭國材、蔡樵順等人證述之現場情形，當時係為蔡
      建民遭告訴人丙○○誤認之糾紛雙方正洽談中，於被告乙○○毆打告訴人丙○○後，在場即有不詳姓名年籍者十餘人出現與被告乙○○共同毆打丙○○等人
      ，堪認渠等與被告乙○○應有共同傷害告訴人丙○○、丁○○之犯意聯絡及行
      為分擔，被告所辯，顯屬事後卸責之詞，殊無足採。此外，復有告訴人丙○○
      、丁○○提出之診斷證明書各一紙為憑。至於證人吳芳容、李小順雖證述看到
      被告乙○○之眼鏡被打掉，然此與被告乙○○是否毆打告訴人丙○○、丁○○
      原屬二事，渠等雖證述沒有看到被告乙○○打人等語，然證人吳芳蓉並稱當時
      很亂，且被告確有毆打告訴人等之行為，已如前述，自難僅憑此即足為有利被
      告之認定。綜上所述，本件事證已臻明確，被告乙○○共同傷害告訴人等之犯
      行，亦堪認定。
  三、核被告楊建國所為，係犯刑法第三百零五條之恐嚇危害安全罪；被告乙○○所
      為，係犯刑法第二百七十七條第一項之傷害罪。被告乙○○如前述，與其他不
      詳姓名年籍之成年人十餘人有犯意之聯絡、行為之分擔，為共同正犯。又被告
      乙○○與其他不詳姓名年籍之成年人十餘人，係於同時同地一次實施之行為而
      毆傷告訴人丙○○、丁○○二人，無從分別先後而侵害二人之法益，其以一行
      為觸犯數罪名而應論以想像競合犯，並從一重處斷。爰分別審酌被告楊建國、
      乙○○二人犯後猶飾詞狡辯，未坦承犯行，被告乙○○素行非佳，有本院被告
      全國前案紀錄表一份可按，且其毆打告訴人丙○○部分傷勢非輕，然被告楊建
      國並無前科，素行尚佳，有本院被告全國前案紀錄表一份足參，所犯恐嚇罪之
      手段情節尚屬輕微、所生危害非鉅等一切情狀，各量處如主文所示之刑，並分
      別諭知易服勞役、易科罰金之折算標準。
  四、公訴人以八十七年度偵字第一０二三０號、八十八年度偵字第二二九０號移送
      併案審理部分，與本件論罪科刑部分為同一事實，附此敘明。
乙、無罪部分：
  一、被告庚○○部分：
  （一）公訴意旨略以：被告庚○○於八十七年五月九日晚上八時許，在台中縣烏日
        鄉「鄉味冰品店」前，趁前揭被告乙○○與被告丙○○等人發生糾紛混亂之
        際，亦基於普通傷害之犯意，持用不明器物毆打告訴人辛○○頭部，致其受
        有頭部撕裂傷之傷害。因認被告涉有傷害罪嫌云云。
  （二）按犯罪事實應依證據認定之，無證據不得推定其犯罪事實，又不能證明被告
        犯罪者，應諭知無罪之判決，刑事訴訟法第一百五十四條、第三百零一條第
   一項分別定有明文。又刑事訴訟法上所謂認定犯罪事實之證據，係指足以認
        定被告確有犯罪行為之積極證據而言，該項證據自須適合於被告犯罪事實之
        認定，始得採為斷罪資料；如未能發現相當證據，或證據不足以證明，自不
        能以推測或擬制之方法，以為裁判之基礎；再告訴人之告訴，係以使被告受
        刑事追訴為目的，是其陳述是否與事實相符，仍應調查其他證據以資審認，
        最高法院二十九年上字第三一０五號、四十年台上字第八十六號、五十二年
        臺上字第一三００號分別著有判例可資參照。
  （三）公訴人認被告庚○○涉犯前開傷害罪嫌，無非以告訴人辛○○之指訴，及證
        人丁○○、李小順證述在卷，並有告訴人辛○○提出診斷證明書乙紙等情為
        其主要論據。訊據被告庚○○堅決否認有為前開傷害犯行，辯稱：看到他們
        發生爭執就趕快抱著小孩走開，並未打人等語。經查，告訴人辛○○要提出
        之診斷證明書一紙，僅足以證明其確有受傷之事實，並不能證明該傷勢確為
        被告庚○○毆打所致，告訴人於偵審中並均陳稱：遭人從背後打傷頭部，並
        未看見何人毆打伊，而證人李小順於偵查中亦僅證稱：有看到辛○○被打在
        地上，嗣於本院審理中仍證述：有看到一個男的以鐵棍打辛○○等情，並未
        證述見到被告庚○○毆打辛○○，而證人丁○○雖證稱看見被告庚○○打傷
        辛○○，惟如前述，當時證人丁○○亦遭人毆打，是否能目睹已非無疑，且
        其為告訴人辛○○之兄而有利害關係，復無其他證據足資佐證其證述為實在
        ，自難僅憑其唯一陳述即為不利被告之認定，此外，復查無其他積極證據足
        資認定被告有何公訴人所指犯行，此被告庚○○涉犯傷害罪部分，既不能證
        明其犯罪，揆諸前開法條規定及判例意旨，自應諭知被告庚○○無罪之判決
        ，以示慎審。
  二、被告丙○○部分：
  （一）公訴意旨略以：被告丙○○於八十七年五月九日下午四時許，因告訴人庚○○為其弟蔡建民遭丙○○誤認欲追打，前往辛○○位於台中縣烏日鄉○○村
        ○○○路二九０號住處理論而發生爭執，被告丙○○竟基於普通傷害及毀損
        之犯意，以徒手方式推打庚○○胸前，並在拉扯時扯破蔡女衣服及拉斷蔡女
        佩戴之金項鍊，致蔡女受有前胸紅腫瘀血之傷害，另因衣服破裂及金項鍊斷
        裂，均致令不堪用，足以生損害於蔡女。因認被告丙○○涉有傷害、毀損罪
        嫌云云。
  （二）按犯罪事實應依證據認定之，無證據不得推定其犯罪事實，又不能證明被告
        犯罪者，應諭知無罪之判決，刑事訴訟法第一百五十四條、第三百零一條第
        一項分別定有明文。又刑事訴訟法上所謂認定犯罪事實之證據，係指足以認
        定被告確有犯罪行為之積極證據而言，該項證據自須適合於被告犯罪事實之
        認定，始得採為斷罪資料；如未能發現相當證據，或證據不足以證明，自不
        能以推測或擬制之方法，以為裁判之基礎；再告訴人之告訴，係以使被告受
        刑事追訴為目的，是其陳述是否與事實相符，仍應調查其他證據以資審認，
        最高法院二十九年上字第三一０五號、四十年台上字第八十六號、五十二年
        臺上字第一三００號分別著有判例可資參照。
  （三）公訴人認被告丙○○涉犯上開傷害、毀損罪嫌，無非以告訴人庚○○之指訴
        ，且經證人乙○○、王潘清琴指證明確，並有告訴人庚○○提出診斷證明書
        及毀損照片二張可按等情為其主要論據。訊據被告丙○○固不否認有於八十
        七年五月九日下午，在辛○○住處與告訴人庚○○理論渠等誤認而追逐蔡建
        民一事，惟堅決否認有何傷害、毀損之行為，辯稱：當時在屋內泡茶，並沒
        有推她等語。經查，告訴人庚○○提出之診斷證明書一紙雖記載其胸前紅腫
        瘀血，亦僅能證明其有受傷之事實，亦無從據之堪認係如何成傷；而其提出
        遭毀損之上衣、項鍊照片二張，於八十七年五月十九日始拍照，距告訴人所
        稱遭毀損時之同年月九日已相隔十日，且證人王潘清琴於本院審理中已證稱
        ：當時看到庚○○去辛○○住處，有看到丙○○三人出來在門邊，庚○○並
        問他們為何打她弟弟，伊並未看到何人出手推庚○○，是事後經庚○○告知
        被丙○○推倒；且庚○○跌倒後，其妹妹即從她腋下把她拉起來，是後來庚○○找不到鍊子才知道她的鍊子斷了等情；是證人王潘清琴並未見到何人推
        打告訴人庚○○，當時亦未注意告訴人庚○○之衣服、項鍊遭拉斷，復未見
        到另一證人乙○○在場，而告訴人庚○○跌倒後經其妹妹攙扶，其遭拉斷部
        分又僅屬上衣之細帶子部分，是否因此成傷，甚至因此而扯斷上衣帶子及項
        鍊，要非無疑，自難僅憑告訴人之唯一指述即為不利被告丙○○之認定。此
        外，復查無其他積極證據足資認定被告有何公訴人所指犯行，此被告丙○○
        涉犯傷害、毀損罪部分，既不能證明其犯罪，揆諸前開法條規定及判例意旨
        ，自應諭知被告丙○○無罪之判決，以示慎審。
據上論斷，應依刑事訴訟法第二百九十九條第一項前段、第三百條零一條第一項，刑
法第二十八條、第二百七十七條第一項、第三百零五條、第五十五條、第四十一條、
第四十二條第二項，罰金罰鍰提高標準條例第一條前段、第二條第一項，判決如主文
。
中      華      民      國    八十八    年      五      月     十七     日
                                      臺灣臺中地方法院刑事第一庭
                                          法  官  林  麗  真
右正本證明與原本無異。
如不服本判決，應於判決送達後十日內向本院提出上訴狀，上訴於臺灣高等法院臺中
分院( 須附繕本 )。
                                          書記官
中    華    民    國      八十八      年       五      月      二十     日
刑法第二百七十七條第一項
傷害人之身體或健康者，處三年以下有期徒刑、拘役或一千元以下罰金。
刑法第三百零五條
以加害生命、身體、自由、名譽、財產之事恐嚇他人，致生危害於安全者，處二年以
下有期徒刑、拘役或三百元以下罰金。


司法院資訊處製作；財團法人民間司法改革基金會備份。
